【裁判字號】    98,訴,314
【裁判日期】    980612
【裁判案由】    第三人異議之訴
【裁判全文】
臺灣高雄地方法院民事判決               98年度訴字第314號
原      告  興宜雷射精機械股份有限公司
法定代理人  丙○○
訴訟代理人  甲○○
被      告  亨昌鐵材股份有限公司
法定代理人  乙○○
訴訟代理人  黃進祥律師
            江順雄律師
            黃建雄律師
上列當事人間請求第三人異議之訴事件，本院民國98年6 月4 日
言詞辯論終結，判決如下：
    主  文
本院九十七年度司執字第三三八二九號給付貨款強制執行事件所
為之強制執行程序，應予撤銷。
訴訟費用由被告負擔。
    事實及理由
一、原告起訴主張：緣被告以其對訴外人即債務人「日代機械有
    限公司」（下稱日代公司）有貨款債權為由，執臺灣高等法
    院高雄分院95年度12月20日95年度上字第147 號清償貨款事
    件和解筆錄為執行名義，聲請本院以96年度執字第94791 號
    強制執行案件對債務人日代公司為強制執行程序，經本院以
    96 年9月18日雄院隆96執水字第94791 號執行命令，禁止債
    務人日代公司於新臺幣（下同）1,600,000 元及本件執行費
    13,600元金額範圍內收取對原告之工程款債權或為其他處分
    ，並禁止原告向債務人日代公司清償；復經本院以97年3 月
    3 日雄院高96執水字第94791 號執行命令准由被告向原告收
    取收取前開範圍之執行金額。嗣被告又依強制執行法第119
    條第2 項規定，聲請本院以97年度司執字第33829 號強制執
    行事件（下稱系爭強制執行事件）逕對原告為強制執行，經
    本院核發97年5 月1 日雄院高97執水字第33829 號執行命令
    ，禁止原告收取其於臺灣銀行股份有限公司大昌分公司（下
    稱臺灣銀行大昌分行）之存款債權或為其他處分。惟原告從
    未與日代公司有任何交易行為，更無任何金錢往來或任何金
    錢債權，至於原告廠房興建工程係由訴外人「日岱機械股份
    有限公司」（下稱日岱公司）所承攬，與日代公司無涉，被
    告執行明顯訛誤等語。為此，爰依強制執行法第15條規定提
    起本件訴訟。並聲明：系爭強制執行事件所為之強制執行程
    序應予撤銷。
二、被告則以：原告主張其與日代公司間並無工程承攬關係存在
    ，並非事實，依原告工地所拍攝照片顯示，於原告工地工程
    車係標示日代公司而非日岱公司。況原告若否認日代公司對
    其有工程款債權存在，何以於收受本院扣押命令後，未遵期
    向本院聲明異議。再者，日代公司與日岱公司負責人均為陳
    輝中，事務所均為「屏東縣屏東市○○街119 巷2 號」，陳
    輝中嗣於97年5 月18日死亡，原告即於同月28日向本院民事
    執行處聲明異議，並於同年8 月7 日提起第三人異議之訴，
    顯係原告法定代理人丙○○與日代公司、日岱公司現任姓名
    不詳之法定代理人勾串，以協助日代公司逃避被告追討債務
    ，故事後假造採購合約書甚明，資為抗辯。並聲明：駁回原
    告之訴。
三、本件兩造不爭執事項及爭點：
(一)不爭執事項：
    被告執臺灣高等法院高雄分院95年度12月20日95年度上字第
    147 號清償貨款事件和解筆錄為執行名義，聲請本院以96年
    度執字第94791 號強制執行案件對債務人日代公司為強制執
    行程序，經本院以96年9 月18日雄院隆96執水字第94791 號
    執行命令，禁止債務人日代公司於1600,000元及本件執行費
    13,600元金額範圍內收取對原告之工程款債權或為其他處分
    ，並禁止原告向債務人日代公司清償；復經本院以97年3 月
    3 日雄院高96執水字第94791 號執行命令准由被告向原告收
    取收取前開範圍之執行金額。惟因被告數度向原告收取上開
    執行金額未果，被告乃依強制執行法第119 條第2 項規定，
    聲請本院以系爭強制執行事件逕對第三人即原告為強制執行
    ，經本院核發97年5 月1 日雄院高97執水字第33829 號執行
    命令，禁止原告收取其於臺灣銀行股份有限公司大昌分公司
    之存款債權或為其他處分，且因原告依強制執行法第119 條
    第1 項規定，向本院聲明異議，現系爭強制執行事件之執行
    程序尚未終結。
(二)爭點：
    被告主張日代公司對原告有工程款債權存在，是否有理由？
    亦即原告以日代公司對其並無工程款債權而提出本件第三人
    異議之訴，是否有據？
四、本院就上開爭點之判斷：
    被告主張日代公司對原告有工程款債權存在，無非係以原告
    廠房興建工地有日代公司之工程車輛在場為其論據，並提出
    現場施工照片一張為憑（見本院卷第37頁）。惟查，原告主
    張其廠房興建工程係由日岱公司所承攬，與日代公司無涉等
    情，業已提出其與日岱公司簽訂之採購合約書暨其估價單、
    施工準則（見本院卷第4 頁至第21頁）、原告給付該廠房興
    建工程款予日岱公司之付款日報表（見本院卷第22頁）以及
    原告所簽發以日岱公司為受款人之支票影本數紙（見本院卷
    第60頁至第81頁）為證，且依被告於96年度執字第94791 號
    強制執行事件所提出之照片，亦有日岱公司車輛停放於原告
    廠房興建工地現場之情（見該卷所附被告96年10月23日書狀
    照片六），據此等情，即堪認定原告與日岱公司確有廠房興
    建承攬契約關係存在；而原告廠房興建工地雖有日代公司工
    程車輛在場，然參酌日代公司與日岱公司之負責人均為陳輝
    中，有公司基本資料查詢單附卷可稽（見本院卷第43頁至第
    44頁），足認日代公司與日岱公司關係密切，且承攬人將工
    程轉包亦為工程實務所多見，則日岱公司是否將原告廠房興
    建部分工程轉包予日代公司，抑或日岱公司因工程需要而向
    日代公司調借工程車輛，均非無可能，被告既未能提出日代
    公司確有承攬原告廠房興建工程之直接或其他有力證據資料
    ，僅憑原告廠房興建工地有日代公司之工程車輛在場，尚不
    能證明日代公司對原告確有承攬之工程款債權存在，要無疑
    義。
五、綜上所述，被告執其對日代公司之執行名義，併主張日代公
    司對原告有工程款債權，聲請本院以系爭執行事件，扣押原
    告於臺灣銀行大昌分行之存款債權，顯屬無據。從而，原告
    依強制執行法第15條之規定，請求撤銷系爭執行事件所為之
    執行程序，為有理由，應予准許。
六、本件事證已臻明確，兩造其餘攻擊防禦方法及舉證，核與判
    決結果無影響，爰不另一一論述，附此敘明。
七、據上論結，本件原告之訴為有理由，依民事訴訟法第78條，
    判決如主文。
中    華    民    國    98    年    6     月    12    日
                  民事第六庭  審判長法  官  楊國祥
                                    法  官  李怡諄
                                    法  官  林書慧
正本係照原本作成。
如不服本判決，應於送達後20日內，向本院提出上訴狀並表明上
訴理由，如於本判決宣示後送達前提起上訴者，應於判決送達後
10日內補提上訴理由書（須附繕本）。
中    華    民    國    98    年    6     月    12    日
                                書記官  莊豐源


司法院資訊處製作；財團法人民間司法改革基金會備份。
